【裁判字號】    89,台上,5118
【裁判日期】    890824
【裁判案由】    殺人未遂等罪
【裁判全文】
最高法院刑事判決                              八十九年度台上字第五一一八號
    上  訴  人  甲○○
    選任辯護人  許文彬律師
                黃建隆律師
    上  訴  人  丙○○
                乙○○
右上訴人等因殺人未遂等罪案件，不服台灣高等法院台南分院中華民國八十六年十二
月三十日第二審更審判決（八十六年度上訴字第一三五三號，起訴案號：台灣台南地
方法院檢察署八十四年度偵字第九七七八、一○○五四號），提起上訴，本院判決如
左：
    主  文
原判決關於甲○○、丙○○部分撤銷，發回台灣高等法院台南分院。
其他上訴駁回。
    理  由
一關於撤銷發回部分
本件原判決撤銷第一審關於上訴人丙○○、甲○○部分之科刑判決，改判論上訴人丙
○○以殺人未遂、累犯罪，判處有期徒刑陸年；論甲○○以殺人未遂罪，判處有期徒
刑伍年陸月；及未經許可無故持有手槍罪，判處有期徒刑壹年貳月，應執行有期徒刑
陸年陸月，扣案制式奧地利九ｍｍ半自動手槍壹支（含彈匣）、制式九ｍｍ子彈肆顆
，均諭知沒收，雖非無見。惟查：(一)按科刑判決書，對於犯罪事實必須詳加認定，而
後於理由內明其認定犯罪事實所憑之證據，及其認定之理由，方足以資論罪科刑；
其所載事實理由與所宣告之主文，尤必相互一致，否則即屬理由矛盾，其判決當然為
違背法令。本件原判決認定：上訴人甲○○於民國八十四年九月十三日上午十時許，
在台南縣佳里鎮鎮山里六十六號丙○○住處，與丙○○發生齟齬，竟萌生殺意，掏出
預藏之手槍朝丙○○右上胸開一槍擊中，嗣於雙方拉扯奪槍之際，甲○○又朝丙○○
右上腹部射一槍……，丙○○經送醫急救，倖免於難等情。然於丙○○遭射中兩槍後
，其右上胸及右上腹部之槍傷如何﹖並未依據卷內證據（診斷證明書）資料，詳加認
定，並於理由內明其所憑之證據，依前開說明，自不足資以論罪科刑。又原判決事
實認定本件經警據報於現場尋獲掉落子彈一顆、空彈殼七顆，並循線取出掩埋之手槍
一支（含彈匣一個）、子彈三顆等情（原判決第三頁第十二、十三行）。然其中子彈
三顆，業經內政部警政署刑事警察局鑑驗時試射完畢而不存在。現扣案者僅餘子彈壹
顆，有該局八十四年九月二十一日刑鑑字第七九八四四號鑑驗通知書及扣押物品清單
在卷可稽（見第九七七八號偵查卷第三十五、五十七頁），原判決主文猶諭知將扣案
制式九ｍｍ子彈肆顆沒收，理由亦為相同之說明，自有判決理由與卷存證據資料不相
符合之違誤。且原判決主文就上訴人甲○○部分，諭知應執行有期徒刑六年六月，詳
如前述，並未宣告緩刑。然竟於理由內說明上訴人甲○○併定其應執行之刑，以資懲
儆，前未曾受有期徒刑以上刑之宣告，有台灣台南地方法院檢察署刑案資料查註紀錄
表一份附卷可憑，因係偶發初犯，犯後態度良好，深知悔悟，經此偵審程序與科刑判
決之教訓，應知所警惕而無再犯之虞，認本罪所宣告之刑，以暫不執行為適當，併予
諭知緩刑三年等語，尤嫌判決理由矛盾，而無可維持。(二)卷宗內之筆錄可為證據者，
應向被告宣讀或告以要旨，為刑事訴訟法第一百六十五條第一項所明定，此項規定，
依同法第三百六十四條為第二審審判所準用。本件關於證人陳仰能之筆錄，原審並未
於審判期日向上訴人宣讀或告以要旨，有原審八十六年十二月二十三日審判筆錄所載
可考，遽採為判決基礎，其所踐行之訴訟程序，自屬違背法令。以上或為上訴意旨所
指摘，或為本院得依職權調查之事項，應認原判決關於上訴人甲○○、丙○○部分有
撤銷發回之原因。
二關於上訴駁回部分
查第三審上訴書狀，應述上訴之理由，其未述者，得於提起上訴後十日內補提理
由書於原審法院，已逾上述期間，而於第三審法院未判決前仍未提出上訴理由書狀者
，第三審法院應以判決駁回之，刑事訴訟法第三百八十二條第一項、第三百九十五條
後段規定甚明。本件上訴人乙○○因未經許可，無故寄藏手槍案件，不服原審判決，
於八十七年一月二十二日提起上訴，並未述理由，迄今逾期已久，於本院未判決前
仍未提出，依上開規定其上訴自非合法，應予駁回。
據上論結，應依刑事訴訟法第三百九十五條後段、第三百九十七條、第四百零一條，
判決如主文。
中      華      民      國    八十九    年      八      月    二十四    日
                              最高法院刑事第四庭
                                  審判長法官  黃  劍  青
                                        法官  劉  敬  一
                                        法官  林  增  福
                                        法官  楊  商  江
                                        法官  邵  燕  玲
      右正本證明與原本無異
                                              書  記  官
中      華      民      國    八十九    年      八      月    三十一    日


司法院資訊處製作；財團法人民間司法改革基金會備份。
